【裁判字號】    97,台上,5556
【裁判日期】    971106
【裁判案由】    違反毒品危害防制條例
【裁判全文】
最高法院刑事判決            九十七年度台上字第五五五六號
上  訴  人  甲○○
                    （
選任辯護人  廖志堯律師
上列上訴人因違反毒品危害防制條例案件，不服台灣高等法院台
中分院中華民國九十七年七月三十一日第二審更審判決（九十七
年度重上更(三)字第六七號，起訴案號：台灣台中地方法院檢察署
九十四年度偵字第二○一一號），提起上訴，本院判決如下：
    主  文
原判決撤銷，發回台灣高等法院台中分院。
    理  由
本件原判決認定：上訴人甲○○明知海洛因業經毒品危害防制條
例列為第一級毒品管制，甲基安非他命則為禁藥，不得販賣及轉
讓，竟先於不詳時地，因供自己施用，而以三十公克新台幣（下
同）十萬元之價格購入海洛因，及以不明價格購入甲基安非他命
後，竟基於販賣海洛因以營利及轉讓甲基安非他命之犯意，於民
國九十四年一月十九日之前三或四日某時，在台中市○○路○段
五十八之三號六樓之七租住處，以一錢（三‧七五公克）海洛因
一萬七千元之價額，販賣予在該處擔任大樓管理員之李則，並同
時無償轉讓甲基安非他命一包予李則，嗣經海岸巡防總局中部地
區巡防局苗栗機動查緝隊（下稱苗栗查緝隊）於同月十九日下午
查獲等情。因而撤銷第一審之判決，依想像競合犯從一重改判論
處上訴人販賣第一級毒品罪刑，固非無見。
惟查：(一)、原判決認定上訴人為苗栗查緝隊查獲時，被扣得所持
有如原判決附表（下稱附表）編號一、三所示之海洛因十六包（
見原判決第二頁第十至十一行），並以之據為上訴人確有販賣海
洛因予李則之佐憑。但依卷附「苗栗查緝隊查獲涉嫌毒品案毒品
初步鑑驗報告單」所載，苗栗查緝隊係於九十四年一月十九日十
二時三十分在台中市○○路五十八之三號門口，查獲上訴人持有
之塊狀海洛因一包及海洛因三包，另於同日十五時三十分在同市
○○路一二○巷二十五號七○五房，查獲上訴人持有之海洛因二
包及膠囊狀海洛因一包（見偵查卷第六五至六六頁），且該隊之
「扣押物品目錄表」亦均分別為扣押上開數量海洛因之記載（見
前引卷第五十頁、第六三頁）。如果無訛，苗栗查緝隊在上訴人
身上及前揭四川路住處共查扣上訴人持有之海洛因似為七包；然
法務部調查局鑑定通知書「檢驗結果」欄則記載「一、送驗白粉
（註：標示嫌疑人為甲○○）十六包均含第一級第六項毒品海洛
因成分，……」（見一審卷第七五頁），與苗栗查緝隊查獲上訴
人持有海洛因之包裝數量，已顯有未合。而上訴人在原審就其持
有而被查扣之海洛因，亦供稱「本來查獲只有八包（李則於前揭
大樓管理員室另被查獲持有海洛因一包），為何後來變成十六包
？」（見更(三)卷第一○五頁）則附表編號一、三所示之海洛因十
六包，是否均為上訴人持有而為苗栗查緝隊查扣之毒品？何以送
請調查局鑑驗時，與查獲時之包裝數量不同？此部分實情為何？
於上訴人之利益及犯罪事實之認定，均有重大關係，原審未詳予
釐清，遽行審結，難謂無調查未盡及證據上理由矛盾之可議。(二)
、偵查犯罪機關依法定程序監聽之錄音，應認該監聽所得之錄音
帶，始屬調查犯罪所得之證據，但依據監聽錄音結果予以翻譯而
製作之通訊監察譯文，乃該監聽錄音內容之顯示，此為學理上所
稱之派生證據，屬於文書證據之一種。茍當事人或辯護人等對其
譯文之真實性發生爭執或有所懷疑時，法院應依刑事訴訟法第一
百六十五條之一第二項規定勘驗該監聽之錄音帶踐行調查證據之
程序，以確認該錄音聲音是否為本人及其內容與通訊監察譯文之
記載是否相符，始得據為判斷與否之依據。原判決以依法執行通
訊監察之監聽譯文，作為上訴人有販賣海洛因予李則之補強證據
（見原判決第六頁第七行至次頁第二二行），理由內雖說明原審
於第一次更審中，經勘驗該監聽之錄音帶時，上訴人自承通聯內
容係其與李則之通話屬實，而謂足以擔保李則指述其向上訴人購
買海洛因並非虛構。惟原審第一次更審中勘驗執行通訊監察之監
聽錄音帶時，似僅確認是否上訴人與李則通話，並未勘驗該通聯
內容與譯文所載是否相符（見更(一)卷第一○七頁反面、第一○八
頁）；而上訴人就勘驗結果，亦迭加爭執譯文所載，與監聽錄音
帶內容不符，指稱「監通譯文錄音帶放出來與譯文所寫的不符」
、「監通譯文不知道怎麼寫的，錄音帶的對話與譯文所寫的不一
樣」、「勘驗放出來的錄音帶與譯文所寫的不一樣。當天勘驗監
聽錄音帶時，都是我與兒子還有管理員李則他們對話，並不是譯
文上面所寫的對話」、「監聽譯文所翻出來的譯文他們是斷章取
義，前審有勘驗錄音帶，放出來與字義有差，不知道他們是如何
製作的，與錄音帶聽出來不一樣」、「原審判決以監聽通話譯文
的內容佐證被告有販賣毒品，但是勘驗的結果與譯文不同」、「
監聽譯文不是事實」、「（對於本院前審勘驗00000000
00監聽的錄音帶之勘驗結果有何意見？〈提示並告以要旨〉錄
音帶的內容與上面記的都不一樣」各等語（見更(二)卷第六九頁、
第一一三頁反面、第一一五頁、更(三)卷第六七頁、第一○三頁反
面）。則監聽譯文所載內容，是否與監聽錄音帶相同，依前揭說
明，事實審法院即應進一步詳加審究，並於理由內為必要之論述
，始足資為對向共犯李則之自白，能否補強之判斷依據。原審未
進一步調查審認，遽以上訴人在前揭勘驗時自承「裡面有我與李
則的通話」，即採該監聽譯文為不利上訴人論斷之補強證據，同
有調查未盡及判決理由不備之違誤。(三)、原判決採為判決基礎之
中山醫學大學附設醫院藥物檢測中心編號0000000尿液檢
驗報告書（見原判決第四頁第三至六行）、苗栗查緝隊查獲毒品
案件初步鑑驗報告單（見原判決第十頁第十七至二一行）、調查
局九十三年三月十九日調科壹字第○九三○○一一三○六○號函
（見原判決第二十頁第六至十行），依審判筆錄記載，原審均未
於審判期日踐行證據調查程序時，依刑事訴訟法第一百六十五條
第一項規定，向當事人、辯護人等宣讀或告以要旨（見更(三)卷第
一二四至一二八頁），其所踐行之訴訟程序自屬違背法令。上訴
意旨指摘原判決不當，非無理由，應認仍有發回更審之原因。原
判決說明不另為無罪諭知部分，基於審判不可分原則，亦應併予
發回。
據上論結，應依刑事訴訟法第三百九十七條、第四百零一條，判
決如主文。
中    華    民    國  九十七  年   十一   月    六    日
                      最高法院刑事第七庭
                          審判長法官  謝  俊  雄
                                法官  陳  世  雄
                                法官  魏  新  和
                                法官  吳  信  銘
                                法官  徐  文  亮
      本件正本證明與原本無異
                                      書  記  官
中    華    民    國  九十七  年   十一   月  十二  日
                                                      Ｑ


司法院資訊處製作；財團法人民間司法改革基金會備份。
